臺灣臺北地方法院民事裁定　　　　　　　99年度訴字第2488號
聲　請　人　吳春臺
訴訟代理人　呂曼蓉律師
相　對　人
即　原　告　陳鳳樺
相　對　人
即　原　告　兆建設股份有限公司
法定代理人　陳一葦
上 2人共同
訴訟代理人　蔡文燦律師
　　　　　　羅翠慧律師
複代理人　　李姝律師
相　對　人
即　被　告　和恕建設股份有限公司
法定代理人　嚴仲熊
訴訟代理人　賴盛星律師
　　　　　　蔡美君律師
本院審理相對人間請求拆屋還地事件，聲請人具狀聲明訴訟參加
，本院裁定如下：
    主  文
訴訟參加之聲請駁回。
參加費用及聲請駁回參加之費用均由聲請人負擔。
    理  由
一按就兩造之訴訟有法律上利害關係之第三人，為輔助一造起見
  ，於該訴訟繫屬中，得為參加，民事訴訟法第第58條第1 項定
  有明文。惟當事人對於第三人之參加，得聲請法院駁回，民事
  訴訟法第60條第1 項前段亦有明文。而民事訴訟法第58條第1
  項所稱有法律上利害關係之第三人，係指第三人在私法或公法
  上之法律關係或權利義務，將因其所輔助之當事人受敗訴判決
  有致其直接或間接影響之不利益，倘該當事人獲勝訴判決，即
  可免受不利益之情形而言，且不問其敗訴判決之內容為主文之
  諭示或理由之判斷，祇須其有致該第三人受不利益之影響者，
  均應認其有輔助參加訴訟之利益而涵攝在內，以避免裁判歧異
  及紛爭擴大或顯在化。至僅有道義、感情、經濟、名譽或其他
  事實上之利害關係者，則不與焉，此有最高法院97年度臺抗字
  第414 號判決意旨可參。是得參加訴訟者，必其於訴訟之兩造
  間法律爭議有利害關係，否則，即無參加訴訟之必要，而所謂
  法律上利害關係，係指第三人在私法上之地位，因其所輔助當
  事人一造敗訴，將受直接或間接之不利益而言，如僅有道義、
  情感、經濟上或其他事實上之利害關係，則不與焉。
二聲請意旨略以：緣被告和恕建設股份有限公司（下稱和恕公司
  ）因興建系爭建物，尚積欠訴外人達欣工程公司（下稱達欣公
  司）工程款未清償，經達欣公司就系爭建物第3-6 樓及第9-16
  樓設定登記為法定抵押權人，嗣聲請人自民國92年7 月16日起
  陸續受讓系爭債權及抵押權，經本院於94年10月7 日以94年度
  拍字第543 號裁定准予拍賣抵押物確定，並就本院93年度民執
  字第3637號執行程序事件參加分配。則聲請人為被告和恕公司
  之債權人，倘被告和恕公司於本件訴訟受敗訴判決，將使聲請
  人之法定抵押權及對被告和恕公司之債權等執行標的滅失，聲
  請人就本件訴訟自有法律上利害關係，為此為輔助被告和恕公
  司而聲請參加訴訟等語。
三經查，本件原告於民國99年11月17日具狀聲請駁回參加人之聲
  請。而依聲請人所主張其因本件訴訟結果所受之利害關係乃為
  ，倘被告和恕公司於本件訴訟受敗訴判決，將使聲請人之法定
  抵押權及對被告和恕公司之債權等執行標的滅失，而聲請參加
  訴訟。惟縱使聲請人對被告和恕公司確有得請求之工程款債權
  存在，亦因契約具有相對性，而與原告及被告和恕公司間之合
  建契約無涉，聲請人對原告享有債權之法律地位，不因於本件
  受不利之判決而受影響，聲請人至多僅有債權實現可能之經濟
  上利害關係。至聲請人雖對系爭建物第3-6 樓及第9-16樓有法
  定抵押權存在，惟本件原告請求返還之範圍為側院、圍牆、地
  下室，與聲請人之法定抵押權存在之標的物不同，且聲請人之
  法定抵押權存在之標的物亦不因被告和恕公司受不利益判決而
  滅失，均難認其對本件原告之訴訟勝負結果有何法律上之利害
  關係存在。參照前述說明，聲請人聲請參加訴訟，自有未合，
  應予駁回。
中    華    民    國   100    年    5     月    20    日
                  民事第六庭    法  官  邱蓮華
以上正本係照原本作成。
如對本裁定抗告須於裁定送達後10日內向本院提出抗告狀，並繳
納抗告費新臺幣1,000元。
中    華    民    國   100    年    5     月    20    日
                                書記官  黃曼琳